【裁判字號】    90,交易,48
【裁判日期】    900628
【裁判案由】    過失傷害
【裁判全文】
臺灣宜蘭地方法院刑事判決                            九十年度交易字第四八號
    公  訴  人  臺灣宜蘭地方法院檢察署檢察官
    被      告  甲○○
右列被告因過失傷害案件，經檢察官提起公訴（九十年度偵字第一一二號），本院判
決如左：
    主  文
甲○○因過失傷害人，處有期徒刑參月，如易科罰金，以參佰元折算壹日。
    事  實
一、甲○○於民國八十九年九月二十三日下午六時十五分許，駕駛車號Ｇ五─六七０
    三號自用小客車，沿宜蘭縣冬山鄉○○路○段由羅東往蘇澳方向行駛，行至該路
    段新城加油站前，擬右轉進入佛光路方向，本應注意汽車行駛至交岔路口時，其
    右轉彎時，應距交岔路口三十公尺前顯示方向燈或手勢，駛至路口後再行右轉，
    且轉彎車應讓直行車先行之規定，而依當時天候為晴、路面乾燥、無缺陷、無障
    礙物及視距良好等情形，又無不能注意之情事，竟疏未注意提前顯示方向燈或手
    勢及讓直行車先行即貿然右轉，使騎乘車號ＧＹＣ─五七一號機車行駛其右後方
    直行之乙○○，閃避不及，致兩車擦撞，乙○○因而人車倒地，受有脾臟破裂及
    腹部內出血、左側氣血胸、左側肩甲骨骨折之傷害。甲○○於肇事後，警方據報
    前往現場處理時，當場承認為肇事者而為自首。
二、案經被害人乙○○訴請宜蘭縣警宗局羅東分局報告臺灣宜蘭地方法院檢察署檢察
    官偵查起訴。
    理  由
一、訊據被告甲○○對於右揭時地駕車過失肇事致告訴人乙○○受傷之事實固坦承不
    諱，然辯稱：本件車禍告訴人本身也有過失云云。經查：告訴人因被告駕車肇事
    而受有脾臟破裂及腹部內出血、左側氣血胸、左側肩甲骨骨折之傷害之事實，此
    有道路交通事故調查報告表、現場照片及羅東聖母醫院之診斷證明書在卷可參。
    按汽車行駛至交岔路口時，其右轉彎時，應距交岔路口三十公尺前顯示方向燈或
    手勢，駛至路口後再行右轉；又轉彎車應讓直行車先行。道路交通安全規則第一
    百零二條第一項第三款、第六款分別定有明文。被告為汽車駕駛人，自應注意上
    開規定，而依道路交通事故調查報告表所載當時天候為晴、路面乾燥、無缺陷、
    無障礙物及視距良好等情狀，並無不能注意之情事，被告竟疏未注意，於行駛至
    前述交岔路口時即貿然右轉，造成同向騎乘機車在其右後方欲直行之告訴人閃避
    不及而致肇事，被告具有應注意能注意而不注意之過失至為明確，台灣省基宜區
    車輛行車事故鑑定委員會基宜鑑字第九０００四四號鑑定意見書表示：被告駕駛
    自小客車行經無號誌岔路口右轉彎，未停讓同向右側行駛之告訴人機車先行，為
    肇事原因，亦同此認定，可供參照。告訴人因本件車禍受有前述傷害，被告之過
    失行為與告訴人傷害結果間，具有相當因果關係。至被告辯稱告訴人亦有過失云
    云，惟查：本件車禍肇事原因係因被告駕車行經交岔路口時貿然右轉未讓直行之
    告訴人先行所致，已見前述，告訴人並無肇事因素，前揭台灣省基宜區車輛行車
    事故鑑定委員會鑑定意見書亦認為告訴人無肇事因素，是被告辯稱告訴人亦有過
    失云云，不足採信。本件事證明確，其過失犯行洵堪認定。
二、核被告所為，係犯刑法第二百八十四條第一項前段之過失傷害罪。查本件車禍肇
    事後，警方據報前往現場處理時，被告於肇事現場當場承認為肇事者而為自首，
    業據證人即警員丙○○到庭證述屬實，被告對於未發覺之犯罪自首而接受裁判，
    應依刑法第六十二條前段規定，減輕其刑。爰審酌本件車禍被告過失之情節、告
  訴人所受之傷勢不輕、尚未與告訴人達成民事和解、承認過失及犯罪後態度等一
    切情狀，量處如主文所示之刑。又被告犯罪後，刑法第四十一條第一項之規定，
    業於九十年一月十日修正，犯最重本刑為五年以下有期徒刑以下之罪，而受六個
    月以下有期徒刑或拘役之宣告，因身體、教育、職業、家庭之關係或其他正當事
    由，執行顯有困難者得易科罰金，並自同年一月十二日生效，爰依刑法第二條第
    一項前段規定，適用修正後裁判時之規定並諭知易科罰金之折算標準。
據上論斷，應依刑事訴訟法第二百九十九條第一項前段，刑法第二條第一項前段、第
二百八十四條第一項前段、第六十二條前段、第四十一條第一項，罰金罰鍰提高標準
條例第一條前段、第二條，判決如主文。
本案經檢察官林慧到庭執行職務。
中      華      民      國      九十    年      六      月    二十八    日
                                  臺灣宜蘭地方法院刑事第二庭
                                          法  官  林  俊  廷
右正本證明與原本無異。
如不服本判決，應於判決送達後十日內，向本院提出上訴狀。（應附繕本）
                                          書記官  陳  憲文
中      華      民      國      九十    年      六      月    二十九    日
附錄法條
刑法第二百八十四條第一項
因過失傷害人者，處六月以下有期徒刑、拘役或五百元以下罰金。致重傷者，處一年
以下有期徒刑、拘役或五百元下罰金。


司法院資訊處製作；財團法人民間司法改革基金會備份。
